臺灣高等法院民事判決　　　　　　　　 95年度上易字第974號
上　訴　人　丙○○
　　　　　　乙○○
共　　　同
訴訟代理人　郭宣辰律師
　　　　　　黃英豪律師
被 上訴 人　彰化商業銀行股份有限公司
法定代理人　李庸三
訴訟代理人　甲○○
上列當事人間債務人異議之訴事件，上訴人對於中華民國95年9
月29日臺灣基隆地方法院94年度訴字第355號第一審判決提起上
訴，本院於96年8月21日言詞辯論終結，判決如下：
    主  文
上訴駁回。
第二審訴訟費用由上訴人負擔。
    事實及理由
壹、程序方面：
    被上訴人之法定代理人原為高志尚，嗣變更為丁○○，再變
    更為李庸三，有上訴人之公司變更登記表可稽，已分別據其
    具狀聲明承受訴訟（本院卷60-66、70、96-101頁），並續
    行訴訟，核無不合。
貳、實體方面：
一、上訴人聲明：（一）原判決廢棄。（二）臺灣基隆地方法院
    94年度執勤字第5923號執行事件對上訴人之強制執行程序應
    予撤銷。
    被上訴人聲明：如主文所示。
二、上訴人起訴主張：訴外人寰球通運有限公司（下稱寰球公司
    ）於民國（下同）86年3月31日向被上訴人借款新台幣（下
    同）120萬元，同年5月10日向被上訴人借款二筆各為45萬元
    及105萬元，共計270萬元。訴外人寰球公司於87年8月4日曾
    向被上訴人申請分期償還，按月償還3萬8000元，清償期間
    自87年8月20日起至91年9月20日止；嗣因訴外人寰球公司無
    力按月償還，遂於92年8月6日再與被上訴人商討償還事宜，
    另行約定以每月4萬2000元攤還所欠債務92萬4000元，並於
    94年5月31日清償完畢。被上訴人竟主張伊等為訴外人寰球
    公司上開借款債務之連帶保證人，持債權憑證及確定之支付
    命令為執行名義，向原法院聲請以94年度執字第5923號執行
    事件對伊等之財產強制執行。又系爭三筆借款中，各筆借款
    之保證人均不同，被上訴人不得就伊等未擔任保證人之債務
    請求伊等負連帶清償責任。另被上訴人所提出伊等簽立之授
    信約定書，係伊等於訴外人寰球公司先前借貸時所為，該筆
    借款早已清償完畢，被上訴人自不得再持該授信約定書請求
    伊等清償系爭債務。且被上訴人係於94年8月17日以88年8月
    27日確定之台灣士林地方法院88年度促字第11503號支付命
    令為執行名義，聲請執行上訴人丙○○之財產，依民法第13
    7條第3項規定，該執行名義已罹消滅時效而不得再為請求，
    被上訴人對上訴人丙○○之強制執行執行程序應予撤銷。爰
    依強制執行法第14條第1項規定，求為撤銷原法院94年度執
    字第5923號執行事件強制執行程序之判決。
被上訴人則以：
（一）訴外人寰球公司邀同上訴人二人及訴外人崔靜玫為連帶保
      證人，與伊訂立保證書，約定就訴外人寰球公司現在、過
      去及將來對伊所負一切債務以本金300萬元為限，及其利
      息、遲延利息、違約金、損害賠償、其他從屬於主債務人
      之負擔，願與訴外人寰球公司負連帶清償之責。訴外人寰
      球公司於86年3月31日起陸續向伊借款共計本金270萬元（
      詳如原判決附表），並簽發本票2張；上訴人雖稱未於86
      年5月10日訴外人寰球公司所簽立面額150萬元之本票上簽
      名蓋章，故無庸負責云云；惟依上訴人與伊所訂之保證書
      及授信約定書，既約定願於本金300萬元限額內，就主債
      務人現在（含過去所負現在尚未清償）及將來對伊所負之
      一切債務願與主債務人負連帶清償責任，則無論上訴人是
      否在本票上簽名蓋章，仍應就該筆債務負連帶清償責任。
      訴外人寰球公司僅清償67萬9940元，尚積欠本金202萬006
      0元及自87年2月26日起之利息、違約金未清償，自應由上
      訴人清償，伊對上訴人之債權亦已取得確定之支付命令與
      債權憑證。
（二）訴外人寰球公司於87年8月4日向伊申請分期按月償還3萬8
      000元，清償期間自87年8月20日起至91年9月20日止，嗣
      因無力按月償還，而於92年8月6日再與伊商討償還事宜，
      另行約定訴外人寰球公司以每月4萬2000元按月攤還，至
      94年5月31日還款4萬0720元後，訴外人寰球公司誤以清償
      完畢未再為清償。伊於94年7月13日催告訴外人寰球公司
      尚有本金81萬7391元及應計之利息、違約金未為清償，因
      訴外人寰球公司所清償者僅係伊帳上所列催收款項餘額，
      伊對訴外人寰球公司之債權依財政部86年6月30日台財融
      第00000000號令規定，對外債權仍應照常計息，故伊在債
      權未獲滿足前，自得對訴外人寰球公司之連帶保證人即上
      訴人求償。
（三）上訴人丙○○未於伊聲請發支付命令時聲明異議，俟支付
      命令確定後始提起債務人異議之訴，爭執應不負保證責任
      云云，與強制執行法第14條第1項規定提起債務人異議之
      訴應符合「執行名義成立後，有消滅或妨礙債權人請求」
      之之要件不合，所提債務人異議之訴為不合法。
（四）伊在先前之支付命令聲請狀上請求之原因事實欄已記載向
      伊借款之事實，故可認伊聲請核發支付命令，除依票據債
      權外，並包含借款之保證債權。並無上訴人丙○○所指執
      行名義已罹於時效之情形等語，資為抗辯。
三、兩造不爭執之事實：
    訴外人寰球公司前於86年3月31日向被上訴人借款120萬元、
    86年5月10日借款二筆各為45萬元及105萬元，共計270萬元
    。上訴人對被上訴人分別簽立有授信約定書及保證書。
    證據：保證書、授信約定書（原審卷33-35頁）。
四、關於訴外人寰球公司向被上訴人所為三筆借款270萬元是否
    均已清償完畢部分：
（一）經查上訴人雖提出被上訴人之「往來明細查詢」表（原審
      卷116、122、127頁），主張該表之「轉呆帳餘額」及「
      積欠利息」欄均為「0」，足以證明系爭借款已清償完畢
      云云；然為被上訴人所否認，抗辯該表之「轉呆帳餘額」
      及「積欠利息」欄均為「0」，係因伊銀行內部作業，將
      之列為催收款，銀行內部就此不再計息，但對外仍維持計
      息，非謂系爭借款債務業已清償完畢等語。而查上訴人並
      未舉證證明訴外人寰球公司或伊等業已提出金錢清償之事
      實，且對於被上訴人所提出關於系爭三筆借款之延滯本金
      、利息、違約金償還金額抵充計算表之內容（原審卷132-
      134、137-139、142-144頁），亦始終無法具體指出其計
      算方式或記載內容有何錯誤，被上訴人抗辯系爭三筆債務
      未清償完畢，堪信為真實。此外上訴人復未證明被上訴人
      有何免除系爭債務之意思表示，尚未能因被上訴人作業上
      之登載，即認定系爭三筆借款均已清償完畢，上訴人泛言
      系爭借款業因清償而消滅云云，不足採信。
（二）另雖上訴人主張訴外人寰球公司曾於92年8月6日與被上訴
      人協議，於每月10日以4萬2000元分期攤還系爭借款債務
      ，業已於94年5月31日全數清償完畢云云，並提出申請書
      影本（原審卷97頁）為證。被上訴人就伊與訴外人寰球公
      司曾協議分期攤還固不爭執，然抗辯訴外人寰球公司所負
      債務，除本金外尚有利息、違約金未清償，故訴外人寰球
      公司各期償還之4萬2000元，經依民法第323條規定，先抵
      充費用，次充利息，次充原本，依順序抵充後，尚有本金
      81萬7391元及利息、違約金未獲清償等語。經查觀諸上訴
      人提出之上開申請書記載：「為本公司（即訴外人寰球公
      司）積欠貴行（即被上訴人）之債務，…再請求重新每月
      10日以4萬2000元按月攤還，若有一期延遲未繳，即任憑
      貴行執行借保戶之財產」，並無免除訴外人寰球公司之利
      息或違約金債務之記載；而所謂積欠被上訴人之債務，除
      本金外，自包含利息、違約金等債務在內。又訴外人寰球
      公司簽立該申請書後，隨即自92年8月11日起按月攤還4萬
      2000元（分別攤還系爭三筆借款債務各7560元、1萬7640
      元、1萬6800元，詳原審卷133、138、143頁），依順序抵
      充違約金、利息及本金後，截至94年4月1日、94年5月31
      日止，仍未清償完畢（詳原審卷134、139、144頁），被
      上訴人抗辯系爭三筆借款已經訴外人寰球公司清償完畢云
      云，核不足採。
五、關於上訴人應否就訴外人寰球公司對被上訴人所負之系爭三
    筆借款，負連帶保證責任部分：
（一）按確定之支付命令與確定判決有同一之效力，凡確定判決
      所能生之既判力及執行力，支付命令皆得有之，當事人不
      得就該法律關係更行起訴。而確定判決所生之既判力，除
      當事人就確定終局判決經裁判之訴訟標的法律關係，不得
      更行起訴或為相反之主張外，法院亦不得為與確定判決意
      旨相反之裁判。否則將使同一紛爭再燃，即無以維持法之
      安定，及保障當事人權利、維護私法秩序，無法達成裁判
      之強制性、終局性解決紛爭之目的（最高法院93年度台上
      字第1432號判決參照）。
（二）上訴人主張伊等雖曾於85年5月間簽立保證書及授信約定
      書（原審卷33-35頁），但於訴外人寰球公司向被上訴人
      借貸系爭三筆借款時，伊等即已向被上訴人口頭終止保證
      契約云云（原審卷165頁）。經查依被上訴人向台灣士林
      地方法院聲請對上訴人丙○○核發88年度促字第11503號
      支付命令之聲請狀關於請求之原因、事實及應發支付命令
      之陳述欄係記載：「案外人寰球通運有限公司於民國86年
      3月31日邀同丙○○、崔靜玫、崔宜萍、李茂俊為『連帶
      保證人』，向聲請人（即被上訴人）『借款』貳佰柒拾萬
      元整…，有本票及『授信約定書』影本可證。」（原審卷
      198頁）；而上訴人簽立授信約定書（原審卷34、35頁）
      ，即係為訴外人寰球公司對被上訴人所負債務負連帶保證
      責任，並有保證書可憑（原審卷33頁），足見被上訴人對
      上訴人丙○○聲請核發支付命令，除依票據請求權外，另
      基於上開保證契約關係而為請求。上訴人丙○○主張伊係
      在訴外人寰球公司86年間為系爭三筆借款時對被上訴人終
      止保證契約，顯係在原法院94年度執字第5923號執行事件
      之執行名義成立之前，即為原確定支付命令既判力效力所
      及，亦與強制執行法第14條第1項之債務人異議之訴以「
      執行名義成立後」，有消滅或妨礙債權人請求之事由發生
      為要件者不合，揆諸前揭說明，上訴人丙○○即不得再為
      相反之主張。
（三）縱依上訴人之主張，認被上訴人之保證債權，非屬被上訴
      人聲請核發上開支付命令所表明之請求標的，而認被上訴
      人與上訴人丙○○間之保證契約關係非原支付命令既判力
      效力所及；惟查上訴人所簽立之保證書，於「特別條款」
      第1條明定：「保證人得隨時以『書面』通知貴行終止本
      保證契約」（原審卷33頁），足見上訴人如欲終止連帶保
      證契約須以書面為之，而上訴人自認伊等未曾以書面終止
      保證契約（原審卷165頁），顯未踐行保證書所定之要式
      行為，復經上訴人聲請訊問之證人王明進到場證稱被上訴
      人銀行不可能准許上訴人以口頭方式終止等語（原審卷17
      7頁），自難認上訴人已合法終止與被上訴人間之保證契
      約。又依兩造間之保證書約定：「連帶保證人（即上訴人
      ）今向彰化商業銀行股份有限公司保證寰球通運有限公司
      對貴行所負之一切債務以本金新台幣參佰萬元整為限額暨
      其利息、遲延利息、違約金、損害賠償金及其他從屬於主
      債務之負擔，願與主債務人負連帶清償之責任」（原審卷
      33頁）；則不論上訴人有無在系爭各筆借款借據或本票上
      簽章，依上開保證書約定，伊等仍應就訴外人寰球公司對
      被上訴人所負之一切債務以本金300萬元為限額負清償責
      任。再上訴人與被上訴人簽訂保證書及授信約定書（原審
      卷33-35頁）雖在訴外人寰球公司向上訴人實際借貸系爭
      三筆借款之前，但上訴人在授信約定書第1條已允諾負擔
      就其於現在（含過去所負現在尚未清償）及「將來」對被
      上訴人所負之票據、借款、墊款、保證等債務及其他債務
      ，即應依相關約定內容，在本金300萬元之限額內，就訴
      外人寰球公司對被上訴人所負債務負連帶保證責任。另查
      訴外人寰球公司係營利法人，本件債務係對訴外人寰球公
      司之企業放款，非屬自用住宅或消費性放款，無銀行法第
      12條之1規定之適用，上訴人抗辯被上訴人應就連帶保證
      人平均求償云云，亦不足取。
六、關於被上訴人對於上訴人丙○○之執行名義已否罹於時效部
    分：
    上訴人主張被上訴人執台灣士林地方法院88年度促字第1150
    3號確定支付命令為系爭執行事件之執行名義，對上訴人丙
    ○○聲請強制執行，因被上訴人係以上訴人丙○○為本票之
    共同發票人，經為付款提示未獲付款為由，聲請核發支付命
    令，並於88年8月27日確定，而被上訴人於94年8月17日始持
    上開確定之支付命令為執行名義聲請強制執行，顯已罹於民
    法第137條第3項規定之時效云云。惟查被上訴人除依票據請
    求權外，另基於保證債權聲請核發支付命令，已如前述，後
    者請求權之時效期間為15年。被上訴人對上訴人丙○○之保
    證債權，迄被上訴人聲請強制執行時，尚未罹於時效而消滅
    ，上訴人此部分主張，亦不足採。
七、綜上所述，訴外人寰球公司對被上訴人仍負有借款債務尚未
    清償，上訴人為訴外人寰球公司之連帶保證人，自應負連帶
    清償責任。上訴人依強制執行法第14條第1項規定，請求撤
    銷原法院94年度執字第5923號執行事件之強制執行程序，為
    無理由，不應准許。原審為上訴人敗訴之判決，並無不合；
    上訴論旨指摘原判決不當，求予廢棄改判，為無理由。
八、兩造其餘之攻擊或防禦方法及未經援用之證據，經本院斟酌
    後，認為均不足以影響本判決之結果，無逐一詳予論駁之必
    要。併此敘明。
九、據上論結，本件上訴為無理由，依民事訴訟法第449條第1項
    、第78條、第85條第1項前段，判決如主文。
中　　華　　民　　國　　96　　年　　9 　　月　　4 　　日
　　　　　　　　　民事第八庭
                    　審判長法　官  劉勝吉
　　　　　　　　　　        法　官  連正義
　　　　　　　　　　        法　官  鄭威莉
正本係照原本作成。
不得上訴。
中　　華　　民　　國　　96　　年　　9 　　月　　6 　　日
　　　　　　　　　　　　　　書記官  李垂福
